【裁判字號】    97,訴,1876
【裁判日期】    980122
【裁判案由】    侵權行為損害賠償
【裁判全文】
臺灣板橋地方法院民事判決              97年度訴字第1876號
原      告  乙○○
                        號2樓.
被      告  甲○○
                        之1
上列當事人間請求侵權行為損害賠償事件，經本院刑事庭裁定移
送前來（97年度交附民字第60號），本院於民國98年1 月8 日言
詞辯論終結，判決如下：
    主  文
被告應給付原告新台幣壹拾陸萬肆仟玖佰玖拾貳元及自民國九十
七年四月一日起至清償日止，按週年利率百分之五計算之利息。
原告其餘之訴駁回。
訴訟費用由被告負擔十分之一，餘由原告負擔。
本判決第一項得假執行；但被告如以新台幣壹拾陸萬肆仟玖佰玖
拾貳元為原告預供擔保後，得免為假執行。
原告其餘假執行之聲請駁回。
    事  實 及 理  由
壹、程序方面：
    原告起訴聲明請求被告給付新台幣（以下同）1,824,954 元
    及遲延利息，於起訴狀繕本送達被告後始具狀變更為給付
    1,728,024 元及遲延利息，核其訴訟標的仍屬同一並未變更
    ，僅係減縮應受判決事項之聲明，依民事訴訟法第255 條第
    1 項第3 款規定尚屬無礙，應予准許。
貳、實體方面：
一、原告起訴主張：被告於民國96年8 月6 日上午7 時許，騎乘
    車牌號碼ＣＹＡ－979 號重型機車，沿台北縣永和市永福橋
    往臺北市方向行駛，行經永福橋上橋處時，同向前方之原告
    亦騎乘Ｋ3 Ｇ－678 號機車，因前有1 自行車行駛，原告乃
    稍微向左方閃避，此時被告竟超速急駛而來，並於超車時疏
    未注意車前狀況及兩車併行之間隔，並應隨時採取必要之安
    全措施，致被告機車前方部位撞及原告機車左後側，造成原
    告人車倒地，因而受有右側肱骨移位性骨折、頸骨骨折、左
    側足踝三角韌帶撕裂性骨折、右膝關節挫傷併局部血腫等傷
    害，原告所有機車亦因而受損。原告因而受有(1)醫療費用67
    ,106 元 (2)就醫搭乘計程車費用75,610元(3)機車修理費2,06
    0 元(4)減少勞動力損失163,248 元(5)看護費用22萬元(6)精神
    慰撫金120 萬元，以上合計共1,728,024 元，為此爰依侵權
    行為之法律關係聲明求為判決被告應給付原告1,728,024 元
    及自起訴狀繕本送達被告之翌日起至清償日止按週年利率百
    分之5 計算之利息，並願供擔保請准宣告假執行。
二、被告則對上揭時地與原告發生車禍，且其對車禍發生確有過
    失之事實並不爭執，惟辯稱：原告於刑事庭答辯狀即自承其
    所以左偏行駛原因係因其機車自行先跟右邊橋墩發生擦撞，
    伊並未超車，原告就車禍發生原因亦與有過失。且原告前往
    就醫並無須搭乘計程車，其提出計程車費用單據並未記載來
    往地點並不實在。另原告家中本即聘用有外籍勞工，原告謂
    係其母親看護並不實在，且原告傷勢並無看護之必要，縱係
    其母親看護，並無支出亦不得請求賠償。又原告是否有工作
    尚有可疑，其縱有離職亦與車禍無涉，其請求工作損失並不
    實在，且其請求之慰撫金亦屬過高等語，而請求駁回原告之
    訴及假執行之聲請，如受不利判決願供擔保請准宣告免為假
    執行。
三、查原告因上揭時地與被告發生車禍而人車倒地，車損受傷事
    實，已據被告所不爭，並有外放之刑事案件偵、審卷影本內
    所附之道路交通事故調查表(一)、(二)、現場圖、談話紀錄表及
    車禍現場、車損之照片等件在卷可稽。而原告確受有右側肱
    骨移位性骨折、頸骨骨折、左側足踝三角韌帶撕裂性骨折、
    右膝關節挫傷併局部血腫等傷害之事實，亦據原告提出提出
    國防醫學院三軍總醫院附設民眾診療服務處（下稱三總醫院
    ）96.8.6、96.8.20 、96.10.24、96.10. 31 、96.11.28、
    96.12.4 、96.12.10、97.9.3、97.11.17日之診斷證明書9
    紙為憑，而依該車禍發生當日96.8.6之上開診斷證明書即已
    載明原告受有雙側肘部及膝部挫傷，嗣雖於96.10.24日之上
    開診斷證明書始載明受有左側足踝三角韌帶撕裂性骨折，但
    依其受傷部位及該診斷證明書所載原告係96 .8.6 及96.8.
    12急診求診，並於96.8.13 住院，96.8.14 手術，並於96.
    8.20出院，乃係多日連續求診住院醫療以觀，上開左側足踝
    之傷勢亦應係本件車禍所造成，經多日詳細診療並住院手術
    後始發現之傷勢，故始未於急診初診時之診斷證明書載明，
    被告謂原告上開左側足踝傷害尚與本件車禍無關，自不足採
    ，其請求本院再行向三總醫院查詢上情云云，已無必要。
四、復查被告於96.8.6警初詢時已供稱：「我駕ＣＹＡ-979號普
    重機車沿永福橋往台北市方向直行於右側車道，至肇事地點
    我的右前方1 、2 公尺處有一部由乙○○所駕Ｋ3 Ｇ-678
    普重機車突然往左邊摔倒而與我發生車禍」「我車前車頭與
    對方的左後車尾發生碰撞，我車子的正前方車殼破裂」，復
    於96 .8.11 日 警複訊時供稱「我駕駛ＣＹＡ-979號普重機
    車沿著永福橋上橋往台北市方向直行於右側車道靠路中心的
    雙黃線行駛至肇事地點前，有一部由乙○○所駕Ｋ3 Ｇ-678
    號普重機車與我同向行駛於右側車道在我的右前方2-3 公尺
    距離處，我那時欲從該車左側超過時，當時並沒有對對方按
    鳴喇叭或閃大燈，突然對方重心不穩往左邊偏撞上我，我那
    時已來不及反應，而我的車頭與對方車子的不明處發生碰撞
    」，而原告於96.8.6警訊亦稱「我車子的後側被對方車子不
    明處發生碰撞」等語（以上均見外放96偵字第26779 號偵查
    卷影本第16頁至18頁），而原告復自承其所以左偏行駛原因
    係要超越另一同向在前之腳踏車等情，而被告警訊亦自承於
    車禍發生前10多公尺前即已看見右前方原告機車（見同前偵
    查卷第11頁），足見被告行駛時顯有未注意車前狀況並於超
    車時未與他車保持併行之安全間隔之情形；又原告於本件車
    禍當時為閃避右前方之腳踏車而向左偏駛時，亦未注意與同
    向左方直行行駛中之車輛保持安全距離，致其左後方被告黃
    騎乘機車見狀煞車不及，被告機車車頭因而與原告機車左後
    側發生碰撞後人車倒地受傷甚明。被告謂其並未超車且係原
    告先自行擦撞橋墩始左偏云云，尚與事實不符，自不足採。
    至原告謂被告亦有超速行駛云云，惟查被告於上開警初訊時
    僅稱其時速約40公里，原告復未提出被告有何超速行駛之事
    證，原告此部分主張尚不足據。
五、按汽車（含機車）行駛時，駕駛人應注意車前狀況及兩車併
    行之間隔，並隨時採取必要安全措施，又汽車超車時欲超越
    同一車道之前車時，須先按鳴喇叭二單響或變換燈光一次，
    超越越時應顯示左方向證並於前車左側保持半公尺以上之間
    隔超過，道路交通安全規則第94條第3 項及第101 條第1項
    第3 款、第5 款分別定有明文。被告既領有重型機車駕駛執
    照（見上開道路交通事故調查報告表(二)31駕駛執照種類欄之
    記載），自應注意上開安全規定。而肇事當時天氣晴朗，日
    間有自然光線，柏油路面乾燥，無缺陷及障礙物，路況與視
    距均良好，有上開道路交通事故調查報告表(一)可稽，被告並
    無不能注意情形，竟疏未注意車前狀況，且超車時並未先按
    鳴喇叭二單響或變換燈光一次，復未與前車保持半公尺以上
    之安全間隔，致超車時與同向因偏閃腳踏車而左偏行駛，亦
    疏未注意保持兩車併行安全間隔之原告機車發生擦撞，被告
    與原告對本件車禍之發生顯均有過失。本院審酌上開車禍發
    生原因及經過，認本件車禍過失原因比例，被告應負十分之
    七過失，其餘十分之三過失應由原告負擔。再參酌本件兩造
    過失傷害罪刑事部分並經本院97年度交易字第141 號及台灣
    高等法院97年度交上易字第204 號判決被告拘役50日及原告
    拘役20日確定在案，並有上開確定判決書影本2 紙可憑，被
    告復對其駕駛過失之事實並不爭執，從而被告之駕駛過失行
    為與原告所受傷害及車損間，顯具有相當因果關係，自應成
    立過失侵權行為責任。
六、按「因故意或過失，不法侵害他人之權利者，負損害賠償責
    任。」、「不法侵害他人之身體或健康者，對於被害人因此
    喪失或減少勞動能力或增加生活上之需要時，應負損害賠償
    責任。」、「不法侵害他人之身體、健康、名譽、自由、信
    用、隱私、貞操，或不法侵害其他人格法益而情節重大者，
    被害人雖非財產上之損害，亦得請求賠償相當之金額。」、
    「負損害賠償責任者，除法律另有規定或契約另有訂定外，
    應回復他方損害發生前之原狀。因回復原狀而應給付金錢者
    ，自損害發生時起，加給利息。第1 項情形，債權人得請求
    支付回復原狀所必要之費用，以代回復原狀。」民法第184
    條第1 項前段、第193 條第1 項、第195 條第1 項前段、第
    213 條分別定有明文。本件被告因駕駛過失行為不法侵害原
    告之身體健康及所有機車受損，則揆之前開說明，被告自應
    負賠償責任。茲就原告據以請求賠償之項目及金額審酌如下
    ：
  (一)醫療費用67,106元部分：
  (1)原告主張因上開傷害在三總醫院手術住院及門診治療，計支
    出醫藥費25,241元，已據原告提出被告所不爭之該院醫療費
    用收據28紙為證，核均屬必要之醫療費用，是上開醫療費用
    25,241元部分應予准許。
  (2)另原告主張其另至中和明師中醫聯合診所治療，共計支出醫
    療費用13,410元，已據原告提出該診所門診掛號費收據6 紙
    及收據2 紙為證，被告雖抗辯上開中醫費用之真正及非屬必
    要醫療費用等情，惟經該診所已函覆上開收據均屬實在，且
    指明「患者乙○○因車禍一段時間後至院治療，經Ｘ光判讀
    及診斷為『肱骨頸移位性骨折』，除物理治療之理筋手法外
    ，輔以內服藥治療肱骨骨折，係加強骨折部位癒合及活血化
    瘀，肌腱韌修補恢復活動力等所支付之診療醫藥費用」，有
    該診所97年10月20日中中字第97102001號函可憑，顯見均屬
    必要之醫療費用，被告嗣對此部分醫療費用亦不爭執（本院
    97年11月6 日言詞辯論筆錄第2 頁），是此部分13,410元之
    醫療費用亦應准許。
  (3)至原告主張其餘尚須2 次手術之醫療費用，未據原告提出證
    據以證明之，且經本院函詢三總醫院結果，亦覆稱原告目前
    骨折處已癒合，故無第二次手術之必要，有該院97年12月1
    日院三醫勤字第0970018685號函可憑，原告主張自不足採。
  (4)從而本件原告得請求之醫療費用賠償為38,651元，超過部分
    尚屬無據，不能准許。
  (二)看護費用22萬元部分：原告主張其住院治療且三個月無法自
    行料理生活，須人看護，由其母看護，以每日看護費用2,40
    0 元，共計22萬元等情，並據原告提出其母蕭翁秀英名義出
    具之收據1 紙為證，經查本院經函詢三總醫院結果，覆稱「
    原告骨折住院期間有24小時看護之需要，出院後六週內白天
    時間須有人照顧」，有上開該院覆函可憑，而前開診斷證明
    書所載，原告係於96年8 月13日住院手術而於96年8 月20日
    出院，則原告手術住院期間須24小時看護時間為8 日，另出
    院後6 週即42日之白天須人看護之事實，已臻明確，被告謂
    原告並無看護之必要，自不足採。復按「親屬間之看護，縱
    因出於親情而未支付該費用，然其所付出之勞力，顯非不能
    以金錢為評價，此種基於身分關係之恩惠，自不能加惠於加
    害人，而應比照一般看護情形，認被害人受有相當看護費之
    損害，命加害人賠償，始符民法第193 條第1 項所定『增加
    生活上需要』之意旨」（最高法院89台上字第1749號判決要
    旨參照）。是原告主張其未聘僱看護而由親屬代為看護，原
    告得請求該看護費用損害，自屬有據，被告謂原告實際上並
    未支出費用而不得求償，尚無足取。則本院參酌一般市場看
    護行情及國民生活經濟發展情形，認原告主張其一日24小時
    看護費用為2,400 元，應屬可採，另白天看護費用應以1,20
    0 元為適當，從而原告得請求之看護費損害應為69,600 元
    【（2400×8 ＝19200） ＋（1200×42＝50400） ＝69600
    】元，核屬有據，應予准許，超過部分尚屬無據，不能准許
    。
  (三)計程車資75,610元部分：原告主張因上開傷害，前往醫院治
    療有搭乘計程車之必要，故得請求計程車資損害。查依上開
    三總醫院函覆，已載明「原告為右肩受傷，下肢功能正常，
    應可正常走動接受復健計算，惟往返途中應注意避免患處之
    碰撞」，則本院參酌上情，認原告行走功能正常，僅須避免
    患處碰撞即可，客觀上並無非搭乘計程車無法前往就醫門診
    及復健之情形，則原告所支出之計程車費用顯非客觀上增加
    生活上需要之必要支出，從而原告請求計程車資75,610元部
    分自不能准許。
  (四)薪資損失163,248 元部分：原告主張車禍時其任職於台北市
    停車管理工程處，擔任路邊停車管理員，因本件車禍受傷請
    假前往就醫無法上班，雖因公受傷但僅領有半數薪水，又不
    能加班，乃受有薪資差額損失163,248 元等情，經查本院經
    向台北市停車管理工程處查詢結果，原告乃係於85年7 月16
    日到職受僱於台北市停車管理工程處之停車場管理員迄今，
    其工作內容為路邊開立停車補繳費單性質，並於該處96年8
    月6 日迄今公傷假期間每月固定領有薪資並無減損發給情形
    ，其間亦無調整其工作職務雨內容等語，有該處97年11月14
    日北市停人字第09736809200 號函及所附之人事、薪資暨差
    勤相關資料可憑，則原告因本件車禍受傷固有請假前往就醫
    ，但因屬公傷假原因，故其薪資並無因之減少發給情形，且
    其車禍受傷前後期間均係領固定薪資34,188元，並有所附原
    告薪資明細可憑，則原告顯然並無因就醫期間請假而實際上
    受有薪資減少之損害甚明。原告雖又抗辯其因而不能加班而
    減少薪資云云，惟加班費乃勞工於超過正常工作時間外之勞
    動工作代價之特別給與，並非經常性固定工資給付，自與其
    勞動能力減損無關，原告主張自不足採。從而原告請求薪資
    損失163,248 元，自屬無據不能准許。
  (五)精神慰撫金120 萬元部分：本件車禍造成原告受有上開右肱
    骨頸移位性骨折等之傷害，且住院手術治療達8 日、並須長
    期回診復健治療，對其生理、人格及心理勢將造成相當之精
    神上痛苦，而原告為高職畢業，擔任停車收費管理員，每月
    薪資34,188元，名下有台北縣中和市房地1 幢之不動產。另
    被告則係大專畢業，為證券投資顧問公司營業員，其96年度
    薪資收入高達1,949,184 元，並有台北縣永和市房地1 幢等
    不動產，並有本院依職權調取之兩造稅務電子閘門財產所得
    調件明細表各1 件可按，本院審酌兩造當事人之身份、地位
    、資力、經濟狀況及被告過失侵害程度、原告所受傷害等一
    切情狀，認原告請求120 萬元慰撫金，尚屬過高，應予酌減
    為20萬元始為適當，超過部分尚不能准許。
  (六)機車修理費2,060 元部分：原告主張所有Ｋ3 Ｇ－678 號機
    車因本件車禍受損，其因而支出修理費2,060 元，已據原告
    提出新氣象機車行出具之估價單1 件為證，並為被告所不爭
    （見本院97年10月2 日言詞辯論筆錄），自應予准許。
    綜上所述，本件原告所受之損害金額計為醫療費用38,651元
    、看護費用69,600元、精神慰撫金200,000 元、機車修理費
    2,060 元，合計為310,311 元。
七、按損害之發生或擴大，被害人與有過失者，法院得減輕賠償
    金額或免除之，民法第217 條第1 項定有明文。原告、被告
    就本件車禍發生原因過失比例應各為十分之三及十分之七，
    已如前述，足見原告就本件車禍之發生與有過失，本院自得
    依上開規定，依過失相抵法則，減輕被告之賠償金額。經審
    酌兩造構成肇事原因之輕重結果、過失程度，認原告與被告
    就本件事故損害之發生，應各負十分之三、十分之七之過失
    責任（即應酌減被告至百分之70之責任），故被告應賠償原
    告之金額為217,218 元（310,311 ×70%=217,218 ，元以下
    四捨五入）。又本件原告受有強制汽車責任保險之理賠給付
    52,226元，已為兩造所不爭，並有明台產物保險股份有限公
    司書函1 件為憑，則本件依強制汽車責任保險法第32條規定
    ，應扣抵該強制汽車責任保險給付視為被保險人（即被告）
    損害賠償金額之一部，從而原告得請求損害賠償金額應為
    164,992 元（000000－00000 ＝164992）。
八、從而，原告依侵權行為損害賠償之法律關係，請求被告給付
    164,992 元及自起訴狀繕本送達被告之翌日即97年4 月1日
    起至清償日止按週年利率百分之五計算之利息，為有理由，
    應予准許。逾此部分之請求，為無理由，應予駁回。
九、本件判決事證基礎已臻明確，兩造其餘攻擊、防禦方法及所
    援用證據，經本院審酌後，認對於判決結果均無影響，爰不
    再一一論述，併此指明。
十、本件所命給付判決金額未逾50萬元，依民事訴訟法第389 條
    第1 項第5 款規定，不待原告聲請應依職權宣告假執行，被
    告就此部分陳明願供擔保請准免為假執行之宣告，核無不合
    ，爰酌定相當金額准許之。至原告其餘假執行之聲請則因敗
    訴而失所依附，應併予駁回。
據上論結，本件原告之訴一部為有理由，一部為無理由，並依民
事訴訟法第79條、第389 條第1 項第5 款、第392 條第2 項，判
決如主文。
中    華    民    國    98    年    1     月    22    日
                  民事第三庭    法  官  朱耀平
以上正本，係照原本作成。
如對本判決上訴，須於判決送達後20日內向本院提出上訴狀
中    華    民    國    98    年    1     月    22    日
                                書記官  陳淑芳


司法院資訊處製作；財團法人民間司法改革基金會備份。
